臺灣高雄地方法院刑事判決　　　　　　　93年度訴字第2943號
公　訴　人　臺灣高雄地方法院檢察署檢察官
被　　　告　丁○○　男　54歲.
上列被告因違反臺灣地區與大陸地區人民關係條例等案件，經檢
察官提起公訴（九十三年度偵緝字第一五五九號），被告於本院
準備程序中就被訴事實為有罪之陳述，經詢問當事人意見，合議
庭裁定由受命法官依簡式審判程序獨任審理，本院判決如下：
    主  文
丁○○共同以犯違反不得使大陸地區人民非法進入臺灣地區之規
定之罪為常業，處有期徒刑壹年貳月。緩刑年。
    事  實
一、丁○○與甲○○、「劉振安」、「錢依妮」基於使大陸地區
    人民非法進入臺灣地區為常業之犯意聯絡，由丁○○於民國
    九十一年十二月二十日以月租新台幣（下同）一萬八千元向
    不知情之丙○○承租位於高雄市苓雅區○○○路一○五號之
    房屋，開設「旭偉行」，經營使大陸地區人民得以假結婚之
    方式入境臺灣之業務，甲○○、「劉振安」、「錢依妮」均
    於「旭偉行」內工作，並由甲○○負責文書工作，「劉振安
    」負責在報紙上刊登「誠徵單身男女，殘障可」之廣告及「
    錢依妮」之聯絡電話，徵求及安排有意願之臺灣地區未婚男
    女與大陸地區人民假結婚，進而使假結婚之大陸地區人民進
    入臺灣地區，該大陸地區人民則給付酬勞予詹景春等人，丁
    ○○、甲○○、「劉振安」、「錢依妮」並均以之為業。嗣
    蘇益崇（由臺灣高雄地方法院檢察署通緝中）依前揭報紙廣
    告與「錢依妮」聯絡，並與丁○○、甲○○、「劉振安」、
    「錢依妮」基於使大陸地區人民非法進入臺灣地區之犯意聯
    絡，自「錢依妮」處收受三萬元之酬勞，並由「旭偉行」安
    排前往大陸福建省福州市認識大陸地區女子施珍（業於九十
    二年十月三十一日遣送出境），丁○○、甲○○、「劉振安
    」、「錢依妮」、蘇益崇、施珍均明知蘇益崇與施珍並無結
    婚之真意，為使施珍以假結婚之方式入境臺灣地區，丁○○
    等六人基於行使使公務員登載不實事項於職務上所掌公文書
    之犯意聯絡，由蘇益崇於九十二年四月七日與施珍前往大陸
    福建省福州市公證處辦理登記結婚，並於取得上開公證處核
    發之（二○○三）榕公證內民字第四八○七號結婚證明書及
    公證書後先行返台，旋於九十二年四月二十八日至財團法人
    海峽交流基金會（下稱海基會）取得前開公證書認證之證明
    書，再於九十二年六月二十日，持上開結婚公證書及海基會
    出具之證明書，至高雄縣鳥松鄉戶政事務所，填具結婚登記
    申請書，申請辦理結婚戶籍登記，使不知情之該管公務員將
    此不實事項登載於其職務上所掌之公文書即戶籍登記簿電腦
    檔案上，並核發蘇益崇與施珍結婚之戶籍謄本，足以生損害
    於戶政機關對於戶政管理之正確性。蘇益崇復委託甲○○代
    為辦理施珍來台事宜，甲○○即於九十二年六月二十四日，
    行使上開內容不實之蘇益崇戶籍謄本，並填具大陸地區人民
    進入臺灣地區旅行證申請書，交予內政部警政署入出境管理
    局（下稱入出境管理局）承辦人員，向入出境管理局申請施
    珍來台探親，致使不知情之承辦人員核發中華民國臺灣地區
    旅行證予施珍，足生損害於入出境管理局對於入出境管理之
    正確性。施珍即於九十二年八月三日，持上開旅行證，以探
    親名義，自高雄小港國際機場非法入境臺灣。施珍入境臺灣
    後，未與蘇益崇同住，嗣經高雄縣政府警察局仁武分局鳥松
    分駐所警員許敬忠按前開旅行證上所載地址（高雄縣鳥松鄉
    ○○村○○路四號）查訪，發現施珍未按址居住且行方不明
    ，通知蘇益崇之父蘇秀雄出面說明，始查悉上情。
二、案經高雄縣政府警察局仁武分局報請臺灣高雄地方法院檢察
    署檢察官偵查起訴。
    理  由
一、按本件被告丁○○所犯係死刑、無期徒刑、最輕本刑為三年
    以上有期徒刑以外之罪，其於準備程序就前揭被訴事實為有
    罪之陳述，經受命法官告知簡式審判程序之旨，並聽取其與
    公訴人之意見後，本院認無不得或不宜改依簡式審判程序進
    行之處，爰依刑事訴訟法第二百七十三條之一第一項，裁定
    本件由受命法官獨任進行簡式審判程序，合先敘明。
二、上揭事實，業據被告於偵訊及本院審理時坦承不諱，核與證
    人蘇益崇、蘇秀雄、丙○○於警詢、偵訊及本院審理時證述
    之情節相符，並有房屋租賃契約書、結婚公證書、結婚證明
    書、中華民國臺灣地區旅行證（入出境許可證）、結婚登記
    申請書、戶籍謄本、大陸地區人民進入臺灣地區旅行證申請
    書、海基會證明書、代辦旅行證手續委託書、大陸地區人民
    進入臺灣地區保證書各一份附卷可稽，被告前開自白核與事
    實相符，本件事證明確，其犯行堪予認定。
三、按臺灣地區與大陸地區人民關係條例第十五條第一款規定，
    不得使大陸地區人民非法進入臺灣地區，被告以假結婚方式
    ，讓大陸地區女子施珍得以探親名義入境臺灣，入境方式及
    手續形式上雖均合法，惟實質上形同以非法手段使大陸地區
    人民進入臺灣，與前揭使大陸地區人民非法進入台灣地區規
    定相符。再按刑法上所謂常業犯，指反覆以同種類行為為目
    的之社會活動之職業性犯罪而言，至於犯罪所得之多寡，是
    否恃此犯罪為唯一之謀生職業，則非所問，縱令兼有其他職
    業，仍無礙於該常業犯罪之成立，最高法院八十五年台上字
    第五一○號著有判例可資參照。本件被告係「旭偉行」之負
    責人，「旭偉行」經營使大陸地區人民得以假結婚之方式入
    境臺灣之業務，且被告亦自承非法入境臺灣之大陸地區人民
    會將酬勞匯入伊設於合作金庫三多分行之帳戶內，伊每月可
    取得一萬五千元之收入，足供生活開銷等語（見臺灣高雄地
    方法院檢察署九十三年度偵緝字第一五五九號卷第二一頁、
    本院九十三年十二月十七日審判筆錄），堪認被告係意圖營
    利而犯違反不得使大陸地區人民非法進入臺灣地區之規定之
    罪，且以犯該罪為常業。又被告行為後，臺灣地區與大陸地
    區人民關係條例第七十九條第二項已於九十二年十月二十九
    日修正公布，於同年十二月三十一日施行，被告本件犯行，
    於修正前係構成以違反同條例第十五條第一款不得使大陸地
    區人民非法進入臺灣地區之規定為常業之罪，法定刑為一年
    以上七年以下有期徒刑，得併科新台幣一百萬元以下罰金；
    於修正後係構成意圖營利而犯違反不得使大陸地區人民非法
    進入臺灣地區之規定之罪，法定刑為三年以上十年以下有期
    徒刑，得併科新台幣五百萬元以下罰金。比較新舊法，以舊
    法較有利於被告，依刑法第二條第一項但書之規定，應適用
    最有利於行為人之法律即修正前臺灣地區與大陸地區人民關
    係條例第七十九條第二項處罰。再按戶籍登記簿電腦檔案為
    電磁紀錄，藉電腦之處理所顯示出之符號，足以為表示其用
    意之證明，依刑法第二百二十條第二項規定，以文書論，上
    開戶籍登記簿電腦檔案屬戶政機關之公務員職務上所掌之公
    文書，且戶政機關承辦人員對於蘇益崇與施珍是否結婚乙節
    ，並無實質審查權；則被告明知蘇益崇與施珍均無結婚之真
    意，卻為使施珍入境，而由共犯蘇益崇持結婚公證書使前開
    公務員在其所掌之公文書上填載蘇益崇與施珍於九十二年四
    月七日結婚、該二人有夫妻關係等不實事項，足生損害於戶
    政機關對於戶籍管理之正確性，即該當刑法第二百十四條使
    公務員登載不實罪。共犯甲○○再持前開戶籍謄本至入出境
    管理局申辦施珍進入臺灣地區之旅行證，已達行使之程度，
    並足以生損害於入出境管理局對於入出境管理之正確性。是
    核被告所為，係違反臺灣地區與大陸地區人民關係條例第十
    五條第一款規定，而犯修正前同條例第七十九條第二項之以
    非法使大陸地區人民進入臺灣地區為常業罪，及刑法第二百
    十六條、第二百十四條之行使明知為不實之事項，而使公務
    員登載於職務上所掌之公文書罪。被告就常業使大陸地區人
    民非法進入臺灣地區部分，與甲○○、「劉振安」、「錢依
    妮」有犯意聯絡及行為分擔，就使公務員登載不實、行使使
    公務員登載不實部分，與甲○○、「劉振安」、「錢依妮」
    、蘇益崇、施珍有犯意聯絡及行為分擔，各均為共同正犯。
    被告使公務員登載不實之低度行為，為行使之高度行為吸收
    ，不另論罪。被告所犯上開修正前臺灣地區與大陸地區人民
    關係條例第七十九條第二項之以違反不得使大陸地區人民非
    法進入臺灣地區規定為常業罪，與行使明知為不實之事項，
    而使公務員登載於職務上所掌之公文書罪之二罪間，有方法
    結果之牽連關係，應依刑法第五十五條之規定，從一重之修
    正前臺灣地區與大陸地區人民關係條例第七十九條第二項規
    定處斷。爰審酌被告貪圖利益，利用臺灣地區人民與大陸地
    區人民假結婚之方式，使大陸地區人民非法入境臺灣，並以
    犯該罪為業，影響國家對於戶政及管理大陸人士來臺事務之
    正確性，對社會造成隱藏潛在之危險，惟念被告犯後坦承犯
    行，態度尚稱良好等一切情狀，量處如主文所示之刑。末查
    ，被告前未曾受有期徒刑以上刑之宣告，有臺灣高等法院被
    告前案紀錄表一紙在卷可稽，其因一時失慮，偶罹刑典，經
    此偵審程序及罪刑之宣告，當知所警惕，信無再犯之虞，本
    院認所宣告之刑以暫不執行為當，併予宣告被告緩刑三年，
    以啟自新。
四、公訴意旨另以：共犯蘇益崇委由甲○○持上開戶籍謄本、保
    證書並填具大陸地區人民進入臺灣地區旅行證申請書，向入
    出境管理局申請施珍來台探親，致入出境管理局人員將上開
    蘇益崇、施珍結婚之不實事項登載於職務上所掌之公文書即
    入出境資料上，並於職務上所掌管之公文書即「中華民國臺
    灣地區旅行證」上，記載「探親」事由之不實事項，核發不
    實之中華民國臺灣地區旅行證，由施珍持向高雄小港國際機
    場驗關人員行使，足生損害於我國政府對大陸地區人民入出
    境管理之正確性，因認被告此部分涉犯刑法第二百十六條、
    第二百十四條行使使公務員登載不實罪嫌等語。惟按，刑法
    第二百十四條所謂使公務員登載不實事項於公文書罪，須一
    經他人之聲明或申報，公務員即有登載之義務，並依其所為
    之聲明或申報予以登載，而屬不實之事項者，始足構成，若
    其所為聲明或申報，公務員尚須為實質之審查，以判斷其真
    實與否，始得為一定之記載者，即非本罪所稱之使公務員登
    載不實，最高法院七十三年台上字第一七一○號著有判例可
    資參照。次按，大陸地區人民申請進入臺灣地區，有事實足
    認係通謀而為虛偽結婚情形者，得不予許可，修正前大陸地
    區人民進入臺灣地區許可辦法第十七條第一項第七款定有明
    文（該辦法於九十三年三月一日修正後，前開規定改列為第
    十九條第一項第七款），顯見入出境管理局對該類申請案件
    具有實質審查權限，非僅能作形式上之審查，一經申請人提
    出申請文件即予准許。本件共犯甲○○以不實之結婚事由為
    施珍向入出境管理局申請准許進入臺灣地區，使承辦公務員
    於所掌管之旅行證申請書公文書上審核，准許施珍持旅行證
    進入臺灣地區，並發給中華民國臺灣地區旅行證，因入出境
    管理局對是項入境申請有實質審核之權，已如前述，則被告
    就此部分並無構成使公務員登載不實犯罪之餘地，而施珍行
    使前開旅行證，亦未構成行使使公務員登載不實之罪。惟此
    部分行為若成立犯罪，依公訴意旨所示，亦與前開有罪部分
    犯罪事實中關於行使使公務員登載不實罪、以非法使大陸地
    區人民進入臺灣地區為常業罪部分，分別有連續犯或牽連犯
    之裁判上一罪關係，爰不另為無罪之諭知，附此敘明。
據上論斷，應依刑事訴訟法第二百七十三條之一第一項、第二百
八十四條之一、第二百九十九條第一項前段，修正前臺灣地區與
大陸地區人民關係條例第十五條第一款、第七十九條第二項，刑
法第十一條前段、第二條第一項但書、第二十八條、第二百十六
條、第二百十四條、第五十五條、第七十四條第一款，罰金罰鍰
提高標準條例第一條前段，判決如主文。
本案經檢察官乙○○到庭執行職務。
中　　華　　民　　國　　94　　年　　7 　　月　　29　　日
                            刑事第六庭  法  官  楊筑婷
以上正本證明與原本無異。
如不服本判決，應於收受送達後10日內向本院提出上訴書狀。
中　　華　　民　　國　　94　　年　　8 　　月　　 1　　日
　　　　　　　　　　　　　　　　　　　  書記官  林雯琪
附錄本案判決論罪科刑法條：
修正前臺灣地區與大陸地區人民關係條例第十五條第一款
下列行為不得為之：
一、使大陸地區人民非法進入臺灣地區。
修正前臺灣地區與大陸地區人民關係條例第七十九條
違反第十五條第一款規定者，處五年以下有期徒刑、拘役或科或
並科新台幣五十萬元以下罰金。
以犯前項之罪為常業者，處一年以上七年以下有期徒刑，得併科
新台幣一百萬元以下罰金。
第一項之未遂犯罰之。
刑法第二百十六條
行使第二百十條至第二百十五條之文書者，依偽造、變造文書或
登載不實事項或使登載不實事項之規定處斷。
刑法第二百十四條
明知為不實之事項，而使公務員登載於職務上所掌之公文書，足
以生損害於公眾或他人者，處三年以下有期徒刑、拘役或五百元
以下罰金。
